臺北高等行政法院裁定
111年度停字第59號
聲  請  人  邱保龍                                    
訴訟代理人  楊富強律師
            葉永宏律師
相  對  人  國防部                                 
代  表  人  邱國正（部長）
訴訟代理人  莊蕙如                                 
            蔡智翔              
上列聲請人因調職事件，聲請停止執行，本院裁定如下：
　　主  文
聲請駁回。
聲請訴訟費用由聲請人負擔。
　　理  由
一、聲請意旨：
　㈠聲請人為陸軍政戰中校，原在國防大學政治作戰學院心理及
    社會工作學系專任助理教授，惟相對人於民國111年8月16日
    以國人管理字第1110201454號令（下稱系爭命令）將原告調
    職至國防部全民防衛動員署後備指揮部政戰綜合組，擔任政
    治作戰參謀官，並自111年9月1日生效。系爭命令導致聲請
    人受國防大學聘任的專任教師身分喪失，形同教師遭解聘、
    停聘或不續聘的效力，且使聲請人每月短少近新臺幣1萬餘
    元的薪俸，參照最高行政法院98年7月第1次庭長法官聯席會
    議決議，系爭命令具有行政處分的性質。
　㈡系爭命令使聲請人具備的教師資格喪失，且該軍職教師的職
    缺，國防大學日後將選聘他人接替，致縱使聲請人本案訴訟
    勝訴，國防大學亦無法提供職缺供聲請人復職，聲請人無法
    回復教師資格。又聲請人已於111年6月9日提出副教授升等
    的申請案，已經心理及社會工作學系教評會、政戰學院教評
    會審議通過，現由外部委員審查中。系爭命令一旦執行，聲
    請人不具教師資格，升等案即失所附麗，有遭駁回的可能，
    聲請人也無法再以教師身分提出升等案，損害聲請人升等副
    教授、教授等工作權、服公職權，及累積教師服務年資計算
    退休金、薪俸等公法上金錢請求權，有難以回復的損害，且
    有急迫情事。　
　㈢聲請人是由國防大學依教育人員任用條例聘任，具教師身分
    。系爭命令的效力形同解聘、不續聘、停聘或資遣，但相對
    人作成系爭命令沒有依教師法規定送交教師評審委員會審議
    ，系爭命令的合法性顯有疑義。又聲請人不具陸海空軍軍官
    士官任職條例第7條所列各款法定調職事由，系爭命令也沒
    有記載聲請人究竟具備何種法定調職事由，致使聲請人無從
    瞭解相對人作成系爭命令的依據、事實認定及裁量斟酌等，
    系爭命令有違明確性原則，合法性顯有疑義。
㈢㈣聲明：系爭命令於行政爭訟確定前應停止執行。
二、相對人答辯：
　㈠系爭命令將聲請人自國防大學政治作戰學院心理及社會工作
    學系社會工作研究教師，調任至國防部全民防衛動員署後備
    指揮部政戰綜合組政治作戰參謀官，並無影響其軍職身分，
    且其官等、職等及俸給等權益均不受影響，參酌本院90年度
    停字第28號裁定、最高行政法院104年8月份第2次庭長法官
    聯席會議㈠決議意旨，系爭命令並非行政處分，不得作為聲
    請停止執行的程序標的。
　㈡本件國軍政戰官科軍官的調職，適用陸海空軍軍官士官任職
    條例第7條第3款、陸海空軍軍官士官任職條例施行細則第39
    條、「國軍政戰官科（職類）軍官學、經歷管理作業規定」
    柒「計畫調任」第6點第3款及第7點第5款規定，而非適用教
    師法規定，且調任教育單位有一定任期限制，而非得長久留
    任於一職，以達職務交織歷練的均衡發展。聲請人於106年1
    2月1日調任國防大學擔任教師，仍具軍職身分，且為政戰官
    科軍官，至111年8月31日已達4年9月之久，依上開規定，相
    對人作成系爭命令並無違誤。
　㈢聲明：駁回聲請人的聲請。　　　
三、本院的判斷：　
　㈠應適用的法律及法理說明：
　　訴願法第93條第2項及第3項規定：「（第2項）原行政處分 
    之合法性顯有疑義者，或原行政處分之執行將發生難以回復
    之損害，且有急迫情事，並非為維護重大公共利益所必要者
    ，受理訴願機關或原行政處分機關得依職權或依申請，就原
    行政處分之全部或一部，停止執行。（第3項）前項情形，
    行政法院亦得依聲請，停止執行。」行政訴訟法第116條第3
    項規定：「於行政訴訟起訴前，如原處分或決定之執行將發
    生難於回復之損害，且有急迫情事者，行政法院亦得依受處
    分人或訴願人之聲請，裁定停止執行。但於公益有重大影響
    者，不在此限。」上開規定要件中，所謂「難於回復之損害
    」，是指損害不能回復原狀，或依一般社會通念，如為執行
    可認達到回復困難的程度，而且其損害不能以相當金錢填補
    者而言，至於當事人主觀認知上難於回復的損害，並不屬於
    該條項所指難於回復的損害（最高行政法院109年度裁字第1
    958號裁定意旨參照）。所謂「急迫情事」，則指原處分已
    開始執行或隨時有開始執行之虞，其執行將發生難於回復的
    損害且情況緊急，非即時由行政法院予以處理，則難以救濟
    而言（最高行政法院109年度裁字第2011號裁定意旨參照）
    。
　㈡系爭命令為行政處分：
　　行政程序法第92條第1項規定：「本法所稱行政處分，係指
    行政機關就公法上具體事件所為之決定或其他公權力措施而
    對外直接發生法律效果之單方行政行為。」系爭命令將聲請
    人自國防大學政治作戰學院心理及社會工作學系，調任至國
    防部全民防衛動員署後備指揮部政戰綜合組，即便沒有影響
    聲請人的軍職身分、官等、職等及俸給，但已使聲請人與原
    來服務機關的隸屬關係發生變動，影響其法律地位，具有直
    接對外的法律效果，應屬行政處分，適當的暫時權利保護機
    制為行政訴訟法第116條規定的停止執行制度。
　㈢系爭命令的合法性有待本案訴訟予以審查，未達合法性顯有
    疑義的程度：
　⒈聲請人雖主張：其有教師法的適用，系爭命令已生相當於解
    聘、不續聘、停聘及資遣的法律效果，應依教師法規定由教
    師評審委員會審議，相對人作成系爭命令未經此一程序，且
    系爭命令未載明聲請人有何應予調職的法定事由，合法性顯
    有疑義等等。然而，行政程序法第114條第1項及第2項規定
    ：「（第1項）違反程序或方式規定之行政處分，除依第111
    條規定而無效者外，因下列情形而補正︰一、須經申請始得
    作成之行政處分，當事人已於事後提出者。二、必須記明之
    理由已於事後記明者。三、應給予當事人陳述意見之機會已
    於事後給予者。四、應參與行政處分作成之委員會已於事後
    作成決議者。五、應參與行政處分作成之其他機關已於事後
    參與者。（第2項）前項第2款至第5款之補正行為，僅得於
    訴願程序終結前為之；得不經訴願程序者，僅得於向行政法
    院起訴前為之。」據此，系爭命令如有未經法定委員會審議
    、決議，或有理由記載不明確的情形，相對人均得於訴願程
    序終結前；得不經訴願程序者，得於聲請人向行政法院起訴
    前，進行補正，故於現階段，尚難逕認系爭命令已達得撤銷
    的違法程度。
　⒉陸海空軍軍官士官任職條例第7條第3款規定：「軍官、士官
    有下列情形之一者調職：……三、依經歷管理需要。」該條例
    施行細則第39條規定：「本條例第7條第3款所定須計畫歷練
    其某種經歷者之調職，係指以計畫調任歷練某種職務者，以
    達培育軍官士官經歷完整之目的。」相對人前以111年1月10
    日國政綜合字第1110008097號令修頒「國軍政戰官科（職類
    ）軍官學、經歷管理作業規定」規定：「……柒、計畫調任：
    旨在以經管指導計畫調任，嚴格管制政戰官科（職類）人員
    各階職務任期，配合『訓用合一』及『先訓後用』教育政策原則
    ，以達『平衡歷練、擴大職能、經管培訓、向上發展』之經管
    目的……六、調任方式：……㈢教育職調任：調任軍事學校或軍
    事訓練機構擔任政治教官者，須於任期屆滿回任經管職或專
    業職發展，以達職務交織之均衡發展。七、任期管制：……㈤
    調任中央及教育單位各項職務之政戰官科人員，任期均以4
    年為限；另交流至國軍各級軍醫院、軍事情報局暨軍備局生
    產製造中心及所屬單位，任期均以2年為限，不得延長。……
    。」（本院卷第100頁）相對人依據上開規定作成系爭命令
    ，形式上審查，並非全無依據。
　⒊軍事教育條例第14條第2項規定：「軍事學校具現役軍人身分
    之教師，其教師資格檢定與審查及待遇等，適用教師法第2
    章、第5章之規定。」國軍軍事學校教師人事處理規定第7點
    規定：「本部依實需設立教師資格審查委員會，負責各校（
    院）通識教育中心專任之講師級專業技術人員徵選（徵聘）
    及資審作業；各校（院）應設立教師評審委員會，審議有關
    教師之聘任、聘期、升等、晉級、停聘、解聘、不續聘、調
    職（軍職教師調職由各校（院）人評會審議，教評會僅審查
    軍職教師之教師任用資格）、進修、研究、出國講學等事宜
    ；設立教師申訴評議委員會處理教師申訴案件。」依上開規
    定，具現役軍人身分的教師，僅其教師資格檢定與審查及待
    遇，適用教師法相關規定，並無明文其調職亦應適用教師法
    有關解聘、停聘、不續聘或資遣的程序。聲請人主張：相對
    人僅有召開人事評議審查委員會，而無召開教師評審委員會
    審查等等，是否有據，仍有待本案訴訟予以審查，尚難認系
    爭命令的合法性顯有疑義。　
　㈣系爭命令的執行尚難認即將發生難於回復的損害或有急迫情
    事：
　　聲請人雖主張：系爭命令已減損聲請人的薪俸，並使聲請人
    喪失教師資格，其任職國防大學的軍職教師職缺，國防大學
    將選聘他人接替，縱聲請人日後本案訴訟勝訴，也因沒有職
    缺而無法復職，又系爭命令將使聲請人111年6月9日提出升
    等副教授的申請失所附麗，有遭駁回可能，聲請人日後無法
    再以教師身分提出升等，有難以回復的損害等等。然而，有
    關薪俸減損部分，非不能以金錢賠償或回復，且無金額過鉅
    或難以計算的複雜情形，此部分難認屬難以回復的損害。又
    有關聲請人升等副教授的申請案，國防大學以111年10月4日
    國學總務字第1110026767號函覆本院表示：申請人申請副教
    授升等案，已經政戰學院心理及社會工作學系教師評審委員
    會審查通過，復由政戰學院院教師評審委員會初審通過，刻
    正辦理外審程序中等等（本院卷第232頁），並無以聲請人
    調職為由，駁回聲請人升等副教授的申請。況如有教師升等
    不通過的決定，聲請人亦得就該決定尋求包括暫時權利保護
    在內的行政爭訟，以資救濟，尚難認有急迫損害的危險。至
    因聲請人調職所空出的國防大學職缺，據國防大學111年10
    月4日國學總務字第1110026767號函表示：原規劃由聲請人
    授課的必修課程，現由在該校政治作戰學院心理及社會工作
    學系任教的文職教師授課，其餘選修課程則未開課等等（本
    院卷第231-232頁），尚無徵選替補人力的情形。再者，聲
    請人為軍職人員，並非文職教師，其與國防大學間的聘任關
    係附有期限，即至112年7月31日止，有國防大學聘書可以證
    明（本院卷第41頁），且依國軍軍事學校教師人事處理規定
    第35點第4款規定：「現役軍官派任軍事學校教師規定事項
    如下：……㈣派任任期，以2年至4年為原則，經主管考核合格
    ，得依教學需要循專業發展，不受任期之限制。」現役軍官
    派任軍事學校教師的任期原則上即為4年，於例外情形，經
    主管考核合格者，始得裁量決定延展派任的任期。因此，聲
    請人並無請求永久擔任軍事學校軍職教師的權利，亦不能期
    待國防大學應於聲請人聘期屆滿後續為聲請人保留職缺，以
    待聲請人日後本案訴訟勝訴，得以復職。故聲請人此部分主
    張，仍不足以釋明其因系爭命令而受有難於回復的損害。　
四、綜上，聲請人聲請停止執行，不符合行政訴訟法第116條第2
    項所定要件，應予駁回。依行政訴訟法第104條，民事訴訟
    法第95條及第78條規定，裁定如主文。
中　　華　　民　　國　　111 　年　　10　　月　　24　　日
　　　　　　　　　　  臺北高等行政法院第三庭
　                      　      審判長法  官　高愈杰
　　                          　      法  官　李君豪
　　　                                法  官　楊坤樵 
上為正本係照原本作成。
如不服本裁定，應於送達後10日內向本院提出抗告狀（須按他造
人數附繕本）。
中　　華　　民　　國　　111 　年　　10　　月　　24　　日
                                      書記官　高郁婷